臺灣高等法院刑事判決　　　　　　　　　　　　　　九十年度上易字第四二一○號
　　上　訴　人
　　即　被　告　丙○○
右上訴人因詐欺案件，不服臺灣板橋地方法院八十九年度易字第四一五六號，中華民
國九十年十月四日第一審判決（起訴案號：臺灣板橋地方法院檢察署八十九年度偵字
第一一○二六號）提起上訴，本院判決如左：
    主  文
原判決撤銷。
丙○○無罪。
    理  由
一、公訴意旨略以：被告丙○○於民國八十六年九月間，與甲○○（三十五年九月十
    日生，身分證統一編號：Ｚ000000000號，未據起訴）共同意圖為自己
    不法之所有，向告訴人乙○○、丁○○佯稱：在大陸地區政商人脈俱佳，可由上
    海批購成衣回臺灣銷售，每投資新臺幣（下同）十萬元，每二個月可淨賺十萬元
    以上，而每次進口半貨櫃成衣，約有百萬元之利潤收入。自八十六年年初起開始
    做此進口生意，數趟下來已獲利近千萬元，現欲擴大營運，極力遊說告訴人乙○○、丁○○投資入夥，並謂初期先投資二十萬元，每月紅利三萬元，待彼此建立
    信任後，每人增加投資五十萬元，每二個月一本一利淨賺五十萬元等語，提議由
    其與甲○○各出資五十萬元，告訴人乙○○、丁○○各出資十萬元，使告訴人乙○○、丁○○不疑有他而陷於錯誤，於八十六年十月間二度至臺北縣板橋市○○
    路甲○○租屋處，先後將十六萬元及四萬元交付被告與甲○○，並由被告簽發Ｃ
    Ｈ○七七四二六號、ＣＨ○七七四二七號、到期日八十六年十月七日、面額十萬
    元之本票各一張，再由甲○○背書後，交予告訴人乙○○、丁○○收執。詎事後
    被告及甲○○並無任何至大陸進口成衣之舉，復未退還出資款，告訴人乙○○、
    丁○○始知受騙，因認被告與陳其華共同涉有刑法第三百三十九條第一項之詐欺
    取財罪嫌。
二、按犯罪事實應依證據認定之，無證據不得推定其犯罪事實；不能證明被告犯罪者
    ，應諭知無罪之判決，刑事訴訟法第一百五十四條、第三百零一條第一項分別定
    有明文。又刑法第三百三十九條第一項詐欺罪之成立，以意圖為自己或第三人不
    法所有，以詐術使人將本人或第三人之物交付為要件。是債務人於債之關係成立
    後，如有債務不履行之情形，在一般社會經驗上可能之原因甚多，縱令出於惡意
    而有遲延給付或不為給付之情事，苟無足以證明其債之關係發生時自始故意藉此
    從事財產犯罪之積極證據，仍不得僅以債信違反之客觀事態，推定債務人自始有
    詐欺取財之犯意。再按告訴人之告訴，係以使被告受刑事訴追為目的，是其陳述
    是否與事實相符，仍應調查其他證據以資審認；而被害人所述被害情形如無瑕疵
    ，而就其他方面調查又與事實相符，其供述固足採為科刑之基礎，倘其指述被害
    情形尚有瑕疵，則在此瑕疵未究明前，遽採為論罪科刑之根據，即難認為適法，
    有最高法院五十二年台上字第一三○○號、六十一年台上字第三○九九號判例可
    資參照。
三、訊據被告雖對於前揭時地收受告訴人乙○○、丁○○交付之二十萬元，並簽發面
    額各十萬元之本票二張，由甲○○背書後交付告訴人收執之事實坦承不諱，惟堅
    決否認有何詐欺犯行，辯稱：其僅係在市場販售成衣，二十萬元本來是邀告訴人
    二人投資，但告訴人等不願負擔投資風險，只要賺利息，所以改為借款，如係投
    資應會簽立契約。又其與甲○○確實有到大陸進成衣，且有陸續償還告訴人二人
    三萬多元，嗣其欲分期清償借款，但告訴人等不同意，要求一次付清，始拖欠迄
    今，其僅為單純借款，並無詐欺告訴人二人之意思等語。
四、經查：
（一）被告與甲○○收受告訴人乙○○、丁○○交付之款項二十萬元，由被告簽發上
      開面額各十萬元之本票二張，經甲○○背書，交付告訴人二人收執之事實，經
      告訴人等指明在卷，亦為被告所是認，並有各該本票附卷可稽（見第七六八號
      偵查卷第二六頁）。經將上開本票原本，送請內政部警政署刑事警察局鑑定結
      果，於支票背書甲○○簽名下之指紋印，與該局存檔之甲○○指紋卡之右拇指
      紋相符，亦有該局九十年三月五日（九十）刑紋字第三四九三五號鑑驗書及所
      附指紋卡片在卷足憑（見原審卷第三一頁），可見被告確有與甲○○自告訴人
      二人收受上開款項，並開立本票。惟是否有詐欺犯行，仍須視具體情形以斷，
      非一有收受上開款項並於事後未如數清償，即認係詐欺。
（二）被告於偵查中稱：當初告訴人二人係到臺北縣板橋市○○路甲○○租屋處，將
      十六萬元交給甲○○，甲○○當場交給其十萬元，其連同自己出資之三、四萬
      元，與甲○○一起到大陸進貨（見第四八三號卷第十三頁反面、第十四頁），
      於原審及本院亦稱：其有到大陸進外套，丁○○並曾拿一些去賣等語（見原審
      卷第五十頁、本院卷第四三頁），告訴人丁○○雖指不知被告有否去大陸，亦
      未帶貨回來，惟供稱：甲○○有帶差不多一袋回來，其看還不錯，向他買了五
      件等語（見本院卷第四三頁），參以被告有於八十六年九月十四日出境，同年
      九月十七日入境，並與甲○○於同年十月九日出境，而被告於八十六年十月二
      十二日先行返國，甲○○隨即於同月二十七日返國之事實，有其等入出境紀錄
      查詢結果在卷可稽（見原審卷第四五頁、本院卷第四六、五九頁），並有其在
      大陸購用機票之發票足參（見本院卷第四五頁），可見被告所辯有到大陸採買
      並非無據。至關於告訴人丁○○係將甲○○攜回之外套拿去賣，還是自行購用
      ，被告未加深究，僅以有拿走幾件外套之外觀，以為拿去賣，實非悖於情理，
      尚難執此以謂其關此所辯不實。
（三）被告於八十六年十月間收取告訴人上開款項後，即於同年十二月五日還二萬元
      、十二月二十日再還五千元，八十七年一月二十日、五月十一日各還六千元，
      經告訴人等是認在卷（見第一一○二六號偵查卷第十二、二七頁），並有匯款
      單在卷足參（見第一一○二六號偵查卷第三七頁）。告訴人雖指此乃經向被告
      催討後，被告始為部分清償云云，然被告如有意詐欺，對於告訴人之催討避之
      惟恐不及，或可不予理會，或可藉詞拖延，甚至可避居他處使告訴人遍尋未著
      ，何以於八十六年十二月間即立刻償還二萬五千元，隨後並陸續每次匯款六千
      元以清償，尤難認於收取款項之初有何詐欺犯意。
（四）被告雖亦自承有與甲○○向告訴人提及投資購衣之事，然辯稱：告訴人二人認
      風險太高，乃改為借款（見原審卷第二七頁反面、本院卷第四十頁），與告訴
      人所指係投資之情形不同。然於收受告訴人二人上開款項之初，既無不法所有
      之意圖，收受之後復至大陸購買成衣，縱因當時資金需求，致勸使交付款項之
      詞有所浮誇，亦難認係詐欺取財。
五、綜上所述，尚難認被告有何詐欺取財犯行，且被告嗣於本院業與告訴人二人就積
    欠款項之清償達成和解，有和解書在卷足憑（見本院卷第五三頁），此外復查無
    其他積極證據足資證明其有何公訴人所指犯行，自屬不能證明其犯罪。原審未為
    詳查，遽認被告成立詐欺罪而判處罪刑，自有未合。被告上訴，否認犯罪，謂並
    無詐欺意圖，且確有至大陸採購等情，指摘原判決不當，為有理由，自應由本院
    予以撤銷改判，依法為無罪之諭知。
據上論斷，應依刑事訴訟法第三百六十九條第一項前段、第三百六十四條、第三百零
一條第一項，判決如主文。
本案經檢察官郭弘佑到庭執行職務。
中      華      民      國    九十一    年      二      月      八      日
                              臺灣高等法院刑事第十一庭
                                  審判長法  官  楊  照  男
                                        法  官  陳  炳  彰
                                        法  官  王  詠  寰
右正本證明與原本無異。
不得上訴。
                                        書記官  駱  麗  君
中      華      民      國    九十一    年      二      月      八      日
